【裁判字號】    89,易,2210
【裁判日期】    891006
【裁判案由】    恐嚇取財
【裁判全文】
臺灣臺南地方法院刑事判決                        八十九年度易字第二二一號
    公  訴  人  臺灣台南地方法院檢察署檢察官
    被      告  丙○○
右列被告因恐嚇取財案件，經檢察官提起公訴（八十九年度營偵字第八三五號），本
院判決如左：
    主  文
丙○○無罪。
    理  由
一、公訴意旨略以：丙○○夥同顏成鑫（另案移轉台灣台東地方法院檢察署偵辦）與
    另一名姓名年籍不詳之男子三人，見甲○○所經營之電動玩具店獲利頗豐，竟共
    同意圖為自己不法之所有，於民國八十九年六月十一日凌晨一時許，一起至台南
    縣鹽水鎮○○路「新潮流釣蝦場」內，三人先將甲○○圍住後，被告丙○○以被
    告顏成鑫正在跑路需籌措逃亡費用為由，要求被害人甲○○需拿出新台幣（下同
    ）三萬元，否則將不給被害人生存之空間且不讓甲○○繼續開店等言詞恐嚇甲○○，致使甲○○心生畏懼，遂同意交付上開約定數額之金錢予被告丙○○、顏成
    鑫二人，雙方並約定於同月十一日晚上二十三時許在台南縣新營市○○路一三一
    之五號甲○○之友人郭清隆處交付金錢。嗣於上述約定時間，被告丙○○、顏成
    鑫二人前往上開約定地點取款時，為警方循線查獲，始悉上情，因認其涉有刑法
    第三百四十六條第一項之恐嚇取財罪嫌。
二、按犯罪事實應依證據認定之，無證據不得推定其犯罪事實；又不能證明被告犯罪
    者，即應諭知無罪之判決，刑事訴訟法第一百五十四條、第三百零一條第一項分
    別定有明文。次按，刑法第三百四十六條第一項之恐嚇取財罪，係以意圖為自己
    或第三人不法所有為構成要件之一，若僅以恐嚇方法使人交付財物，而並無不法
    所有之意圖者，縱令其行為或可觸犯他項罪名，要無由成立本條之恐嚇罪，最高
    法院二十四年度上字第三六六六號著有判例可資參照。
三、本件公訴人認被告丙○○涉有恐嚇取財罪嫌，無非以上揭事實，業據告訴人甲○○指證明確，且被告辯稱向甲○○拿錢的理由前後不一，難以採信等資為依據。
    訊據被告丙○○堅決否認有右揭犯行，辯稱：伊因於八十八年底至八十九年初受
    僱於甲○○經營的電動玩具店，擔任修理電動玩具的工作，甲○○的店尚欠伊工
    資四、五萬元，伊因甥兒要結婚需包紅包，才向甲○○要錢，伊未向甲○○恐嚇
    等語。
四、經查：
  (1)告訴人甲○○與案外人乙○○共同經營電動玩具店，一人負責管理店面三個月，
    丙○○是在乙○○負責經營期間，自八十八年十二月初起至八十九年三月初止，
    以一個月二萬元僱用修理電動玩具，薪水只付一萬五千元，尚欠丙○○薪水四萬
    五千元等情，業經甲○○及乙○○二人到場證述一致，並有乙○○出具的在職證
    明書一紙卷附可參，尚難認被告所辯不實。
  (2)甲○○於本院審理時亦稱：被告當時確曾向伊表示其甥兒要結婚，急需三萬元包
    紅包，伊因身上錢不夠，先給一萬元，其餘部分請被告去郭清隆家拿取，核與甲○○於八十九年七月二十七日偵查中稱：「：：但葉、顏二人來店並未提起欠工
    資事，他在出言向我要錢時，我以為是恐嚇。警察抓到他們後，我電話合夥人才
    知欠工資之事」內容相合，可認告訴人甲○○經營的電動玩具店確有積欠被告丙○○工資。
  (3)綜上所述，告訴人甲○○既積欠被告工資四萬五千元，被告對甲○○有工資請求
    權，難認其向甲○○要錢的行為有何不法所有的意圖，參諸前最高法院二十四年
    度上字第三六六六號判例意旨，難認被告所為成立恐嚇取財罪。
五、據上所陳，本件依調查所得證據不足以認定被告有恐嚇取財之犯行，此外復查無
    其他積極證據足證被告有被訴犯行，揆諸首開說明，不能證明被告犯罪，自應為
    無罪之諭知。
據上論斷，應依刑事訴訟法第三百零一條第一項，判決如主文。
中      華      民      國      八十九      年      十      月    六    日
                              臺灣臺南地方法院刑事第一庭
                                  法  官  陳振謙
右正本證明與原本無異
如不服本判決應於送達後十日內向本院提出上訴狀
                                  書記官  陳南山
中      華      民      國      八十九      年      十      月    六    日


司法院資訊處製作；財團法人民間司法改革基金會備份。
